【裁判字號】    98,事聲,34
【裁判日期】    980916
【裁判案由】    聲明異議(消債)
【裁判全文】
臺灣宜蘭地方法院民事裁定              98年度事聲字第34號
聲  明  人  安泰商業銀行股份有限公司
即  債權人
                      統一編號.
法定代理人  甲○○
相  對  人  乙○○
即  債務人
上列聲明異議人與債務人間消費者債務清理事件，聲明異議人對
於民國98年7月23日本院98年度司執消債更字第4號所為更生方案
認可之裁定提出異議，本裁定如下：
    主  文
原裁定廢棄。
    理  由
一、按關於更生或清算之程序，除本條例別有規定外，準用民事
    訴訟法之規定，消費者債務清理條例第15條定有明文。而當
    事人對於司法事務官處理事件所為之終局處分，得於處分送
    達後10日之不變期間內，以書狀向司法事務官提出異議。司
    法事務官認前項異議有理由時，應另為適當之處分；認異議
    為無理由者，應送請法院裁定之。法院認第一項之異議為有
    理由時，應為適當之裁定；認異議為無理由者，應以裁定駁
    回之。民事訴訟法第241條第1至3項定有明文。又按法院得
    將更生方案之內容及債務人財產及收入狀況報告書通知債權
    人，命債權人於法院所定期間內以書面確答是否同意該方案
    ，逾期不為確答，視為同意。且按更生方案經可決者，法院
    應為認可與否之裁定。對於第一項認可之裁定提起抗告者，
    以不同意更生方案之債權人為限。消費者債務清理條例第60
    條第1項及62條第1、4項分別定有明文。經查，異議人安泰
    商業銀行，於更生執行程序中於98年6月22日不同意相對人
    之更生方案，有附於本院98年度司執消債更字第4號卷之陳
    報狀各1紙可據，故本件聲明異議人安泰商業銀行提起異議
    自屬合法，合先敘明。
二、聲明異議人異議意旨略以：
    債務人名下土地2筆、房屋2棟，顯已超出基本生活居住條件
    ，且不動產顯有殘值，今債務人為保有該資產而選擇性只繳
    交有擔保債務，對無擔保債權僅提出29.85%成數以為更生，
    變相將房貸轉嫁由無擔保債權人共同負擔，不符合消費者清
    理條例立法目的應以債權公平受償之原則，為此依法提起異
    議，請求廢棄原裁定。
三、經查：
  (一)按消費者債務清理條例之制定，乃為使負債務之消費者得
      依本條例所定程序清理其債務，以調整其與債權人及其他
      利害關係人之權利義務關係，保障債權人之公平受償，謀
      求消費者經濟生活之更生，進而健全社會經濟之發展，消
      費者債務清理條例第1條訂有明文。次按，債務人有虛報
      債務、隱匿財產，或對於債權人中之一人或數人允許額外
      利益，情節重大，法院應不認可更生方案，消費者債務清
      理條例第63條第1項定有明文。關於消費者債務清理條例
      之制定，乃為使負債務之消費者得依本條例所定程序清理
      其債務，保障債權人之公平受償，以謀求消費者經濟生活
      之更生，故除有第63條所定之情形外，法院得斟酌裁量認
      可更生方案。又按債務人有薪資、執行業務所得或其他固
      定收入，法院認更生方案之條件公允者，得不經債權人會
      議可決，逕依債務人之聲請或依職權以裁定認可更生方案
     ，消費者債務清理條例第64條第1項定有明文。是依照上開
     條文之反面解釋，若債務人所提更生方案之條件非屬公允者
     ，法院自不得准許。
  (二)相對人名下之不動產五結鄉○○段40-62地號土地及其上
      門牌號碼宜蘭縣五結鄉○○路45巷25號有合作金庫商業銀
      行股份有限公司 (下稱合作金庫銀行)設定第一順位抵押
      權及劉弘毅設定第二順位抵押權人，依債權人合作金庫
      銀行陳稱鑑估之不動產價值約以420萬元計算，扣除房屋
      貸款債權501萬5千元後，即僅餘0萬元。另羅東鎮○○段
      860土地及其上門牌號碼宜蘭縣羅東鎮○○路○段500號5
      樓，有五結鄉農會設定第一順位抵押權，該不動產經本院
      調閱97年度執字第6508號97年6月4日鑑價報告，鑑估之不
      動產價值286萬1千元，本件債務人名下已有超過自住需要
      之房屋，無所謂租屋需求，如變賣前開房屋，扣除房屋貸
      款債權246萬6千元後，約有39萬5千元左右之利益，加計
      如依認可方案1至36期，每期清償7,000元計算，37期後每
      月12,000 元還款方式，只須5年4個月左右，清償總額即
      等於目前更生方案認可之清償總金額972,000元。如依更
      生方案償還8年計算，則可清償1,367,000元，清償比例可
      達41%，顯見將上述羅東房地予以變賣者較有利於債權人
      ，且未影響債務人自住之需求。則在相對人未將羅東房地
      變賣償債前，相對人僅以目前之每月固定收入作為償還無
      擔保或無優先債權人之債務，其所提更生方案之條件，自
      難認為公允。
  (三)原裁定所認許之更生方案，既有上述更生方案條件未盡公
      允之情形，自應認原裁定所認可之更生方案實有重為審酌
      之必要。
四、綜上所述，逕認相對人所提更生方案之條件公允而予以認可
    ，尚有未洽。異議意旨指摘原裁定不當，求為廢棄，非無理
    由，應由本院予以廢棄，並由本院司法事務官依法繼續審究
    辦理。
五、依消費者債務清理條例第15條，民事訴訟法第240條之4第3
    項，裁定如主文。
中    華    民    國    98    年    9    月    16    日
                  民事庭  法  官      林俊廷
以上正本係照原本作成。
如不服本裁定，應於送達10日內向本院提出抗告狀，並繳納裁判
費新台幣1,000元。
中    華    民    國    98    年    9    月    17   日
                              書記官  廖文章


司法院資訊處製作；財團法人民間司法改革基金會備份。
